【裁判字號】    89,訴,2711
【裁判日期】    900530
【裁判案由】    誣告
【裁判全文】
臺灣台中地方法院刑事判決                        八十九年度訴字第二七一一號
    公  訴  人  臺灣台中地方法院檢察署檢察官
    被      告  甲○○
                丙○○
右列被告等因誣告案件，經檢察官提起公訴（八十九年度偵字第九九五九號），本院
判決如左：
    主      文
甲○○共同傷害人之身體，處有期徒刑伍月；又共同意圖他人受刑事處分，向該管公
務員誣告，處有期徒刑肆月；應執行有期徒刑柒月。
丙○○共同傷害人之身體，累犯，處有期徒刑伍月；又共同意圖他人受刑事處分，向
該管公務員誣告，累犯，處有期徒刑伍月；應執行有期徒刑捌月。
    事      實
一、甲○○曾於民國八十九年因贓物案件，經本院判處有期徒刑十月，緩刑五年，於
    八十九年九月二十三日確定（不構成累犯）；丙○○曾於八十六年間因賭博案件
    ，經本院判處有期徒刑四月確定，於八十六年十月二十七日以易科罰金執行完畢
    。緣甲○○以販售中古五金電動工具為業，平日均在路邊擺攤販售，於八十七年
    十二月二十六日下午三時三十分許，甲○○在台中縣太平市○○路十甲橋旁擺攤
    販售時，乙○○、丁○○二人開車途經該處，乙○○即下車選購，丁○○則留於
    車上，嗣乙○○欲選購三件砂輪機，惟因甲○○開價太高，乙○○乃作罷欲離去
    ，詎甲○○竟夥同在場之丙○○及不知名之成年男子三人，共同基於傷害人之身
    體之犯意，由甲○○對乙○○大喊「你是在出假」等語，隨即與其中一名不詳姓
    名男子以球棒、鐵管毆打乙○○，丁○○發現乙○○遭毆打後，隨即下車察看，
    亦遭丙○○與另二名不知名成年男子以木棍、球棒毆打，乙○○因而受有頭部外
    傷合併腦震盪及頭皮撕裂傷、兩側食指開放性骨折、臉部撕裂傷、兩側大腿撕裂
    傷等傷害，丁○○則受有頭部外傷流血、右手肘及前臂疼痛等傷害。又甲○○、
    丙○○明知乙○○、丁○○二人並未對其恐嚇，竟另共同意圖使乙○○、丁○○
    受刑事處分，而於八十七年十二月二十九日晚上九時五十五分許，向台中縣警察
    局刑警隊警員報案，造乙○○、丁○○於右揭時、地，藉故向甲○○購買電動
    工具時，誑稱該工具疑似為乙○○失竊之物，並由乙○○對甲○○恫稱：如不交
    待清楚，就要帶人來開槍，讓其不要再賣工具云云，復對在場之丙○○恫稱：不
    要管閒事，如要管閒事，十分鐘後叫幾個兄弟拿三把槍來開槍云云，丁○○則在
    場助勢等犯罪事實，而誣告乙○○、丁○○涉犯恐嚇罪嫌，案經移送臺灣台中地
    方法院檢察署後由該署以八十八年度偵字第五四二六號案件偵查，丙○○於八十
    八年三月九日經檢察官以證人身分傳喚出庭作證時，就乙○○是否有以前開言語
    恐嚇甲○○及個人之與案情有重要關係之事項，經於供前具結後，竟為虛偽陳述
    而證稱確有聽聞乙○○出言對甲○○及其個人恐嚇，至丁○○部分則據實陳述其
    並未出言恐嚇，故檢察官即據此對乙○○提起公訴，丁○○則經檢察官以罪嫌不
    足而為不起訴處分確定，嗣乙○○經本院以八十八年度易字第二ＯＯ四號判決無
    罪，檢察官上訴後，由臺灣高等法院台中分院以八十八年度上易字第二六三三號
    判決駁回上訴確定。
二、案經乙○○、丁○○告訴及告發由臺灣台中地方法院檢察署檢察官偵查起訴。
    理      由
一、本件被告甲○○、丙○○傷害被害人乙○○、丁○○之時間，係發生於八十七年
    十二月二十六日，被害人乙○○、丁○○於八十七年十二月三十一日，即已向台
    中縣警察局霧峰分局新平派出所提出告訴，惟因被害人二人未檢附診斷證明書，
    且嗣經傳訊被告丙○○到案說明後，再通知被害人二人前去說明，被害人二人均
    未到場，致該案遲未移送等情，有台中縣警察局霧峰分局八十九年七月十八日函
    暨所附警訊筆錄附於偵查卷可稽，足見被害人二人係在六個月之告訴期間內向司
    法警察官提出告訴，其告訴自未逾告訴期間，合先敘明。
二、訊據被告甲○○、丙○○均矢口否認右揭犯行，被告甲○○辯稱：是乙○○向其
    說其所販售之一部工具是他失竊的，而他有價值四百多萬元的工具被偷，要其找
    回來，否則就不要再擺攤了，嗣後騎機車載丁○○來，因丙○○有插嘴，乙○○
    即與丁○○將殘障之丙○○推倒，致在場之其他顧客看不慣，才毆打乙○○及丁○○的，其並未傷害乙○○，且乙○○及丁○○確有對其及丙○○恐嚇，其並未
    誣告乙○○及丁○○云云；被告丙○○辯稱：其有肢體殘障，不可能打丁○○，
    乙○○確有對其與甲○○恐嚇，並未誣告及偽證云云。然查：
(一)、右揭被告二人傷害被害人乙○○、丁○○之事實，業據被害人乙○○、丁○○於
    偵查中及本院審理時指訴綦詳，復有國軍台中總醫院函送病歷二份及診斷證明書
    一份附於偵查卷可稽。又被告甲○○於本院八十八年度易字第二ＯＯ四號案件審
    理時供稱：「．．他（指乙○○）就先離開，過了一小時，帶一個人來，才與丙○○他們互毆」等語（八十八年七月二十三日審判筆錄參照），另證人趙永進即
    受理被害人乙○○、丁○○報案之警員亦於前開案件審理時證稱：「八十七年十
    二月二十六日，在十甲橋發生打群架事件，警網趕過去，傷者已被送醫院‧‧‧
    路人說傷者已被送八Ｏ三醫院，我們就趕到醫院，是丁○○、乙○○二者被送醫
    ，就告訴他們二人，等傷勢好了就到派出所作筆錄，他們有提供車號資料，經查
    是丙○○」等語，顯然被害人乙○○、丁○○確係遭被告丙○○等人之毆打無誤
    。而本件爭執之端起於被告甲○○與被害人乙○○之間，被告丙○○與被害人乙○○、丁○○原無關係，又領有殘障手冊，有殘障手冊影本附卷可按，衡情，當
    無其涉案之程度反較被告甲○○為重，且被害人乙○○受有頭部外傷合併腦震盪
    及頭皮撕裂傷、兩側食指開放性骨折、臉部撕裂傷、兩側大腿撕裂傷等傷害，其
    傷勢非輕，被告甲○○辯稱係在場之顧客看不慣，才毆打被害人乙○○的云云，
    竟將其置身事外，顯與事理相違，況在場之顧客與被告甲○○應無何親故之情，
    又豈會輕易地涉入糾紛，益徵被害人乙○○確係遭被告甲○○所傷害，允無疑義
    。
(二)、被告二人向台中縣警察局刑警隊誣告被害人乙○○、丁○○涉嫌恐嚇罪行，並移
    送臺灣台中地方法院檢察署偵辦，被害人丁○○經該署檢察官以罪嫌不足而以八
    十八年度偵字第五四二六號為不起訴處分確定，被害人乙○○由檢察官提起公訴
    後，經本院以不能證明被害人乙○○犯罪，而以八十八年度易字第二ＯＯ四號判
    決無罪，檢察官上訴後，經臺灣高等法院台中分院以八十八年度上易字第二六三
    三號判決上訴駁回確定之事實，業據被害人二人於偵查中及本院審理時指訴明確
    ，復有前開案卷影本附卷可稽，足見被害人乙○○、丁○○並未恐嚇被告甲○○
    、丙○○。而本件衝突發生當時，被告二人均在場親身經歷，對於被害人乙○○
    、丁○○並未出言恐嚇等情，理當知之甚詳，竟向司法機關告訴被害人二人對其
    等恐嚇之犯罪事實，顯係出於造，而上開造之犯罪事實，在客觀上已足以使
    被害人二人受刑事追訴及處分之危險，足見被告二人均有使被害人二人受刑事處
    分之意圖，亦均有誣告之故意。
(三)、被告二人誣告被害人二人涉嫌恐嚇罪行，臺灣台中地方法院檢察署以八十八年度
    偵字第五四二六號案件偵查，該署檢察官於八十八年三月九日以證人身分傳喚被
    告丙○○出庭作證時，被告丙○○供前具結後證稱：「．．乙○○就對我說，是
    否要管閒事，你是否為老大，我說不是，是來買東西的，他就說如我要管閒事，
    十鐘後叫十幾個兄弟拿三把槍來開槍，我因此害怕」、「有聽到乙○○對告訴人
    （即甲○○）說他丟掉工具價值四百多萬元，要告訴人負責，否則不要再賣工具
    」等語，此有上開偵訊筆錄及證人結文影本在卷可按，被告乙○○並未出言恐嚇
    被告二人，被告丙○○對此已知之甚詳，業如前述，顯然被告丙○○之上開證詞
    係故意作虛偽之陳述，其應有偽證之故意甚明。
(四)、綜上所述，被告二人之所辯無非卸飾之詞，不足採信，事證明確，其等之犯行均
    堪認定。
三、核被告甲○○所為，係犯刑法第二百七十七條第一項之傷害罪、第一百六十九條
    第一項之誣告罪；被告丙○○所為，係犯刑法第二百七十七條第一項之傷害罪、
    第一百六十九條第一項之誣告罪及第一百六十八條之偽證罪。被告二人就傷害犯
    行，與另不知名之成年男子三人間，及其二人就誣告之犯行，有犯意聯絡及行為
    分擔，均為共同正犯。又被告二人以一行為同時誣告乙○○、丁○○二人，係侵
    害一國家法益，為單純一罪。被告二人以一共同傷害行為同時毆打被害人二人，
    係以一行為觸犯二罪名，為想像競合犯，應依刑法第五十五條之規定論以一罪。
    被告丙○○所犯誣告罪與偽證罪間，有方法、結果之牽連關係，為牽連犯，應依
    刑法第五十五條之規定從一情節較重之誣告罪處斷。被告二人所犯傷害罪及誣告
    罪間，犯意各別，犯罪構成要件互殊，應予分論併罰。查被告丙○○曾於八十六
    年間因賭博案件，經本院判處有期徒刑四月確定，於八十六年十月二十七日以易
    科罰金執行完畢，此有臺灣高等法院被告全國前案紀錄表及臺灣台中地方法院檢
    察署刑案資料查註紀錄表各一份附卷可稽，其於前案執行完畢後，五年內再犯本
    件有期徒刑以上之罪，係屬累犯，應依刑法第四十七條規定加重其刑。爰分別審
    酌被告二人犯罪之動機、目的、手段、其等品性及智識程度、被告甲○○就犯行
  所居之地位及分工係屬主要，被告丙○○尚屬次要、犯罪所生之危害及其等犯罪
    後之態度等一切情狀，各量處如主文所示之刑，及分別定其應執行之刑。
據上論斷，應依刑事訴訟法第二百九十九條第一項前段、刑法第二十八條、第二百七
十七條第一項、第一百六十九條第一項、第一百六十八條、第五十五條、第四十七條
、第五十一條第五款、罰金罰鍰提高標準條例第一條前段，判決如主文。
中      華      民      國      九十      年      五    月      三十    日
                                    臺灣台中地方法院刑事第七庭
                                        法  官  簡源希
如不服本判決，應於判決送達後十日內向本院提出上訴狀，上訴於臺灣高等法院臺中
分院( 須附繕本 )。
                                         書記官
中     華      民       國      九十      年       六      月     一    日
附錄論罪科刑法條：
刑法第二百七十七條第一項：傷害人之身體或健康者，處三年以下有期徒刑、拘役或
                          一千元以下罰金。
第一百六十九條第一項：意圖他人受刑事或懲戒處分，向該管公務員誣告者，處七年
                      以下有期徒刑。
刑法第一百六十八條：於執行審判職務之公署審判時，或於檢察官偵查時，證人、鑑
                    定人、通譯於案情有重要關係之事項，供前或共後具結，而為
                    虛偽之陳述者，處七年以下有期徒刑。


司法院資訊處製作；財團法人民間司法改革基金會備份。
